臺灣士林地方法院刑事判決　　　　　　 96年度交訴字第101號
公　訴　人　臺灣士林地方法院檢察署檢察官
被　　　告　乙○○
上列被告因業務過失致死案件，經檢察官提起公訴（96年度偵字
第10553 號），被告於準備程序就被訴事實為有罪之陳述，本院
合議庭裁定改由受命法官獨任進行簡式審判程序，並判決如下：
    主  文
乙○○犯業務過失致人於死罪，處有期徒刑陸月，減為有期徒刑
參月，如易科罰金，以新台幣壹仟元折算壹日。緩刑貳年。
    事  實
一、乙○○係中興巴士客運司機，為從事駕駛業務之人，於民國
    96年4 月23日上午11時15分，駕駛車牌號碼ＡＧ一226 號營
    業大客車，沿臺北縣汐止市○○路○ 段往基隆方向行駛，行
    經大同路2 段250 號前，本應注意車前狀況，隨時採取必要
    之安全措施，且行近行人穿越道前，遇有行人穿越時，應禮
    讓穿越行人先行通過，而依當時情形，又無不能注意之情事
    ，詎其於通過行人穿越道之際，竟疏於注意行人王萬華適自
    對向車道未依號誌穿越人行穿越道，而未禮讓其先行，致大
    客車左前方擦撞王萬華，致王萬華顱內出血經送醫後不治死
    亡。經警至現場處理，乙○○於犯罪被發覺前，當場承認為
    肇事人，自首接受裁判。
二、案經臺灣士林地方法院檢察署檢察官據報相驗後分案偵查起
    訴。
    理  由
一、訊據被告乙○○就於上揭時、地駕駛客運巴士行經行人穿越
    道，未注意車前有被害人王萬華穿越行人穿越道，而未禮讓
    行人先行，致大客車左前方擦撞正穿越行人穿越道之王萬華
    致頭部外傷死亡等情，於偵審均坦承不諱，核與被害人王萬
    華之子甲○○指訴情節相符，並有交通事故調查報告表1 份
    及現場照片30幀附卷可稽（偵查卷第16、17、10、11、23至
    39 頁） ，另被害人王萬華遭被告駕車擦撞後，因頭部外傷
    致腦挫傷死亡，有相驗筆錄、相驗屍體證明書、法醫驗斷書
    各1 份在卷可憑（偵查卷第50至56頁），足認被告上揭任意
    性自白與事實相符，堪以採信。
二、按汽車行駛時，駕駛人應注意車前狀況，並隨時採取必要之
    安全措施，且行近行人穿越道前，應減速慢行，遇有行人穿
    越時，無論有無交通警察指揮或號誌指示，均應暫停讓行人
    先行通過，交通安全規則第94條第3 項、第103 條分別定有
    明文。被告為從事駕駛業務之人，對於上開行車規則，自應
    知之甚詳，並予注意。依卷附道路交通事故調查表及談話紀
    錄表所示，事發時天候雖為陰天，惟為日間自然光線，該路
    口為市區○○路口，設有正常運作之行人號誌燈，道路為鋪
    設柏油、無缺陷、無障礙物之乾燥路面，視距良好，並無不
    能注意之情事，被告並自承：伊通過該路口時，僅看到被害
    人在大客車左前車角，之後就發生碰撞，時間約1 至2 秒，
    伊當時不清楚被害人之行向等語（偵查卷第13、15頁背面）
    ，足見被告於通過該行人穿越道前，遇有行人穿越，竟疏於
    注意，未禮讓行人先行通過，致所駕大客車撞及被害人，其
    有過失，至為灼然。且本件車禍經臺灣省臺北縣區車輛行車
    事故鑑定委員會鑑定結果為：被告駕駛民營公車，未注意車
    前狀況撞擊行走在行人穿越道附近之行人與王萬華手推慢車
    ，未依號誌行駛（闖紅燈），同為肇事原因等語，有該委員
    會96年8 月6 日北縣鑑字第0965180610號函附鑑定意見書在
    卷可按（偵查卷第58-2至58-5頁），故被告過失肇事致被害
    人王萬華死亡，其過失行為與被害人死亡之結果間，具有相
    當因果關係，甚為明確。至於被害人王萬華未依號誌穿越人
    行穿越道，雖同為本件肇事原因，惟被害人之與有過失，尚
    不影響於被告過失責任之認定，附此敘明。
三、按被告乙○○係中興巴士客運司機，為從事駕駛業務之人，
    ，核其所為，係犯刑法第276 條第2 項之業務過失致人於死
    罪。其為汽車駕駛人，行經行人穿越道不依規定讓行人優先
    通行，因而致人死亡，依道路交通管理處罰條例第86條第1
    項規定，應加重其刑；又按刑法第62條規定：「對於未發覺
    之罪自首而受裁判者，得減輕其刑。但有特別規定者，依其
    規定。」，所謂「自首」，祇以犯人在其犯罪未發覺前，向
    該管公務員自承犯罪，而受裁判為已足，並不以使用自首字
    樣為必要；又所謂「發覺」，係指有偵查犯罪職權之公務員
    已知悉犯罪事實與犯罪人而言（最高法院51年度臺上字第14
    86號判例、最高法院93年度臺上字第434 號判決參照）。經
    查，本件被告於肇事後，未被有偵查權之公務員或機關發覺
    其為犯嫌前，主動報警並留在事故現場等待警員前來，被告
    即向警員自承犯行，接受裁判，業經被告供明（偵查卷第12
    頁、13頁背面、14頁），並有臺北縣政府汐止分局道路交通
    事故肇事人自首情形紀錄表1 紙附卷可參（偵查卷第41頁）
    ，符合上揭刑法第62條自首之要件，應減輕其刑，並依法先
    加後減之。爰審酌被告因業務上之過失致被害人王萬華死亡
    ，然肇事後坦承犯行，犯後態度良好，並與被害人家屬達成
    民事和解及其犯罪手段、目的及其智識程度等一切情狀，量
    處如主文所示之刑。另本件犯罪時間於96年4 月24日之前，
    核與中華民國96年罪犯減刑條例第2 條第1 項第3 款規定相
    符，爰依該條例規定減其宣告刑2 分之1 ，並諭知易科罰金
    之折算標準。又被告前未因故意犯罪受有期徒刑以上刑之宣
    告，有臺灣高等法院被告全國前案紀錄表在卷可稽，其因一
    時疏失，始罹本次犯行，又於肇事後，立即坦承犯行，並與
    被害人家屬達成民事和解，經此罪刑宣告之教訓，當能知所
    警惕而無再犯之虞，本院認其所受刑之宣告，以暫不執行為
    適當，爰依刑法第74條第1 項第2 款宣告緩刑3 年，以啟自
    新。
據上論斷，應依刑事訴訟法第273 條之1 第1 項、第299 條第1
項前段，刑法第276 條第2 項、第62條前段、第41條第1 項、第
74條第1 項第1 款，道路交通管理處罰條例第86條第1 項，中華
民國九十六年罪犯減刑條例第2 條第1 項第3 款、第7 條、第9
條，判決如主文。
本案經檢察官湯偉祥到庭執行職務。
中　　華　　民　　國　　96　　年　　12　　月　　7　　 日
                  刑事第三庭法  官  陳美彤
以上正本證明與原本無異。
如不服本判決，應於收受送達後10日內向本院提出上訴書狀。
                            書記官  賴麗容
中　　華　　民　　國　　96　　年　　12　　月　　7 　　日
